【裁判字號】    89,上更(一),139
【裁判日期】    890630
【裁判案由】    重傷害
【裁判全文】
臺灣高等法院高雄分院刑事判決                八十九年度上更(一)字第一三九號
    上  訴  人  乙○○
    即  被  告
    選任辯護人  許銘春律師
                張文雪
右上訴人因傷害案件，不服臺灣屏東地方法院八十六年度訴字第四三三號，中華民國
八十六年八月二十日第一審判決（起訴案號：臺灣屏東地方法院檢察署八十六年度偵
字第一０三四號），提起上訴，判決後經最高法院發回更審，本院判決如左：
      主      文
原判決撤銷。
乙○○共同傷害人之身體致重傷，處有期徒刑參年陸月。
      事      實
乙○○因甲○○於八十五年十二月十七日廿三時三十分許自家中出發欲往屏東市搭車
北上，迄同日廿三時四十分許行經屏東縣鹽埔鄉○○村○○路三號「尚好記檳榔攤」
購買香煙及飲料時，對當時在該檳榔攤賭博之人告誡稱不要賭太大，消遣性就好，致
引起現場玩賭之人以其攪局，當場對甲○○辱罵三字經表達不滿，並欲加毆打，甲○
○見狀即騎上機車離去，乙○○與另一不詳姓名之成年男子亦有所不滿，即於同日廿
三時四十餘分許，由乙○○騎乘ＷＲＬ八七九號輕機車，搭載該不詳姓名成年男子，
持短型形狀不詳之利器，自後追趕，並在距離屏東縣鹽埔鄉○○村○○路三號「尚好
記檳榔攤」一、二百公尺附近之空地追上甫購買香煙及飲料騎乘機車離去之甲○○，
即將其攔下，乙○○及該不詳姓名男子攻擊他人時，若持利器朝人體臉部正面部位攻
擊，可預見易傷及人體臉部最弱之眼睛部位，且若傷及眼睛，易致眼球破裂失明重傷
害結果，仍共同基於重傷害之不確定故意，推由乙○○持該短型形狀不詳之利器，朝
甲○○身體及臉部攻擊，致使甲○○受有右肩部裂傷三Ｘ一Ｘ一公分、左耳前裂傷八
Ｘ一Ｘ一、五公分，且臉部未及閃開亦同致右眼上眼皮裂傷二Ｘ一Ｘ一公分及下眼皮
裂傷一Ｘ一Ｘ○、五公分及右眼球破裂失明之重傷害，經甲○○以隨身攜帶之雙節棍
抵抗並亦傷及乙○○後，乙○○等二人始行離去。案經甲○○訴由屏東縣警察局里港
分局報請臺灣屏東地方法院檢察署檢察官偵查起訴。
    理  由
一、訊據上訴人即被告乙○○，矢口否認有上開傷害致重傷犯行，辯稱伊並未見過被
    害人甲○○，且案發當天晚上伊係在新圍村友人葉長青住處與友人陳文漳等人喝
    酒至凌晨一時許，伊始自行騎機車欲前往屏東，在海豐附近不慎撞到垃圾桶摔倒
    而受傷，伊實未傷害甲○○云云，惟查：
(一)、右揭事實業據告訴人甲○○指訴綦詳，且告訴人於八十五年十二月二十三日警訊
    時即陳述「伊不認識兩名歹徒，但能認出將伊攔下時站在伊右前方距離約不到一
    公尺之歹徒長相」、「歹徒身高約一六五至一七０公分左右，不很高，身體骨骼
    稍壯，年約二十歲」等語，已與本件被告之體型外觀、年紀（有卷附被告全身照
    片可按）無明顯歧異情形，當時即就警方所提供之被告口卡片明確指陳「我敢確
    定就是他沒錯，就是他站在伊右前方揮刀刺殺伊廿眼之歹徒」，此後又先後於警
    、偵訊時及原審審理與本院審理時均當場、當庭指認上訴人即被告確係行兇者無
    訛。固然被告對案發現場之光線情形，陳述未有路燈，較屬偏暗等情，然徵諸其
    所陳述被刺過程係與歹徒短身相接（僅約一公尺），其對對伊攻擊之歹徒之特徵
    又有相當程度之指陳，自難認其對被告之指認有客觀上不能之情事，尚難據此認
    被害人之指認有瑕疵，又被害人於警方初次（八十五年十二月十八日）訊問時固
    一度言及「（殺傷你那二人年紀多大？）大約三十五歲」一語，但其陳述並非針
    對警方特定被告本人，用以訊問，而為回答，與嗣後第二次警訊中係針對被伊打
    傷之歹徒（即被告）約二十歲之陳述，並無明顯矛盾，且依案發時之現場光線及
    急迫之情，欲令被害人詳述較為抽象之歹徒年紀判斷，確屬牽強，況第一次警訊
    筆錄係在被告意識尚未完全清楚情醒下所述（已據告訴人於第二次警訊中開宗明
    義陳明），是該些微差異亦無足構成告訴人指訴之瑕疵。
(二)、而上訴人即被告乙○○稱其案發當日所受之傷，係伊於翌日凌晨一時許自行騎機
    車欲前往屏東，在海豐附近不慎撞到垃圾桶摔倒，與告訴人所指稱「歹徒至少頭
    部有受傷，被雙節棍打傷」無關云云。惟證人呂雯生 (即搭載其至屏東人愛醫院
    就醫之計程車司機)則於警訊時證稱：「我問他（即被告）說你是怎麼受傷的，
    他回答說與人發生打架」等語 (見警卷第十頁反面)，已足見被告所受傷害非純
    然係單純車禍所致，且細觀上訴人即被告乙○○當日所受之傷害含及「頭部外傷
    及右耳、左膝、右足跟、右小指多處擦傷，有屏東市人愛綜合醫院急診病歷影本
    附卷可按，而該醫院八十六年二月二十八日八六人愛醫字第六八號函一紙固載明
    「四肢無骨折，右耳、左膝、右足多處擦傷，經處理後；無住院自行離院，：：
    以外表極可能係機車車禍傷害」等語，顯係針對右耳、左膝、右足多處擦傷而為
    判斷，其判斷內容則漏未敘及「頭部外傷」情節，顯難據該函載內容而認被告前
    開所辯伊於案發當日至醫院掛急診，係車禍原因，況其就「右耳、左膝、右足多
    處擦傷」之原因判斷係以「極可能」之字眼表示，亦非肯定，且對照被告所自承
    受傷原因係：「不慎撞到垃圾桶摔倒」，依一般慣性原理，機車倒地常致人車向
    同一邊倒地，且依病歷記載顯示，被告所受傷勢均僅局部輕徵事實上擦傷，顯見
    當時縱有騎車摔倒情形，其衝撞程度應屬輕徵（蓋未見有碰撞或挫傷），行車速
    度亦非快速，則摔倒後所受傷勢，竟分散人體上（耳部）、中（膝）、下（足跟
    ），且又分散左、右部位，其受傷部位，除膝部較為常見外，其餘耳部、足跟部
    則非屬摔倒常見受傷部位，是依其受傷名觀，對照被告所辯受傷成因，難認在物
    理慣性上符合常情，是上開醫院函文未審酌上開傷勢不平衡情形，遽論傷勢成因
    已有未妥，況有關受傷成因若果係車禍致成既屬常見合理原因，被告掛急診時`
    主訴內容何以未明言車禍原因，而僅含糊主訴「在外發生意外」？且於初次接受
    警方訊問時，竟捨此車禍之本人正當受傷理由，而就「無法解釋」之陷己於不利
    之供述？是被告前開傷勢之成因辯詞尚難據信，而其急診病歷所載「頭部外傷」
    之記載恰與告訴人所指陳歹徒行兇後之特徵相符，是被告此部分辯詞尚難據以認
    定告訴人指訴有何瑕疵。
(三)、上訴人即被告乙○○雖於本院調查時稱其當日晚上曾在葉長青家喝酒，惟查其先
    於警訊時供稱當日晚上在一位不知名之朋友住處喝酒 (見警卷第六頁反面)，竟
    不知其喝酒朋友之姓名，且其所稱一起喝酒之朋友陳文漳於偵訊時結證稱上訴人
    即被告乙○○大約在十一時許自己一個人先行離去 (見偵查卷第七頁反面)，證
    人葉長青則於警訊時證述稱當時伊因醉倒，乙○○與其他人何時到家，並不知道
    (見警卷第十三頁)；嗣於本院調查時，經隔離訊問乙○○及陳文漳，乙○○供稱
    當日係葉長青打電話邀請，伊與王昭佐騎機車前往，當日有六人喝酒，伊坐葉長
    青右邊，陳文漳坐葉長青左邊，其左邊再依序為謝志鴻、林隆坤、王昭佐、及伊
    ，伊最早離開；而陳文漳則結證稱當日係伊打電話叫乙○○加入，乙○○係由王
    昭佐開貨車前來，他們所駕駛之貨車有掉到水溝，大家有幫忙把貨車弄上來，先
    弄上來再喝酒，共有八人喝酒 (以上見本院八十六年十二月十二日筆錄)；再參
    以陳文漳於警訊時所陳述當時葉長青坐最裡面，依順時鐘方向為方世文、陳文漳
    、榮坤仔、杜八仔、乙○○、王昭佐 (見警卷第十五頁反面)；則二人所為之供
    述及證述已有多處明顯不符，尚難為有利上訴人即被告之證明。至於上訴人即被
    告乙○○所聲請傳訊之證人葉長青，業已於警訊時證述其已喝醉，且原審傳訊時
    亦未到庭，又本件係以隔離訊問方式採證，自以一次同時訊問為宜，另本件已臻
    明確，證人之待證亦屬相同，自無庸再予傳訊證人葉長青暨其他證人，另證人潘
    基本固未積極指認被告是否案發前同在檳榔攤玩骰子之人，然其本院中係證陳當
    發當時玩骰子的人有五、六個人，都是附近ＫＴＶ的客人，伊並不認識被告等語
    ，是證人既不認識被告，案發時值深液，自難期待經營檳榔攤之證人已然注意被
    告是否出現在現場附近，亦難據此以為有利被告之判斷，均附此敘明。
(四)、另原審法院亦曾委請法務部調查局測謊結果，亦認為被告稱：（一）其未殺傷甲
    ○○，（二）其未與他人殺甲○○，（三）其身體傷痕係騎車跌倒所致等呈情緒
    波動之反應，應係說謊，另被害人稱：其係遭被告等二人殺傷，無情緒波動之反
    應，應未說謊，此有該局八十六年七月十八日（八六）陸（三）0000000
    0號鑑定通知書一紙在卷可資佐證，此一測謊結果，與前開卷證論述結果相合，
    自亦足以佐證前開事實。此外告訴人甲○○受有前開含右眼失明之重傷害一節，
    復有高雄醫學院附設中和紀念醫院、上明眼科診所、及台灣省立屏東醫院診斷證
    明書各一紙附卷可憑，其眼睛失明係因被告傷害之結果，其重傷與被告傷害行為
    間有相當因果關係，且眼睛係屬人體脆弱部位，稍有閃失即易使目球組織受傷，
    嚴重時甚而導致失明，係屬普通醫學常識，被告攻擊動態中之他人臉部正面，縱
    非純然針對眼球而持利器攻擊，亦對可能傷及眼球部位導致他人眼球失明之發生
    有所預見，其猶然為之，其發生顯不違背其本意，是本件固無證據足認被告對告
    訴人之攻擊，純然出於針對眼部欲使失明之確定故意，然亦難脫係出於不確定故
    意之情。
(五)、綜上所述，顯見被告所謂車禍受傷一節不足採信，是本件事證明確，被告犯行洵
    堪認定。
二、核被告所為，係犯刑法第二百七十七條第二項後段之傷害致重傷罪，被告與該不
    詳姓名成年男子間有犯意聯絡、行為分擔，為共同正犯。被告犯罪事證既明，原
    審對其論置科刑固非無見。惟查：原判決認定被告犯有重傷罪，然對於被告能否
    預見重傷結果之發生，未予明確認定記載，且本件被告並無證據足認其攻擊行為
    即係針對告訴人眼睛部位欲使失明明確故意而為，其犯罪成立僅屬不確定故意，
    原判決認係確定故意，又未載明理由，同有未合；又本件案發時間係八十五年十
    二月十七日廿三時四十分許，原判決竟認係同日晚上十時三十分，亦與事實不合
    ，被告上訴意旨否認犯罪，指摘原判決不當，固無理由但原判決既有上開可議之
    處，自應由本院撤銷改判。審酌被告尚無前科，其犯罪動機純因不滿告訴多管閒
    事一時衝動，惟其傷人眼部，造成被害人無以彌補之傷痛，犯後否認犯行，態度
    不佳等情及其他一切情狀，量處有期徒刑如主文第二項所示之刑。
據上論斷，應依刑事訴訟法第三百六十九條第一項前段、第三百六十四條、第二百九
十九條第一項前段，刑法第二百七十七條第二項後段。第二十八條，判決如主文。
本案經檢察官林炎昇到庭執行職務。
中    華    民    國     八十九     年       六       月       三十     日
                              臺灣高等法院高雄分院刑事第八庭
                                  審判長法官  郭雅美
    法官  莊飛宗
                                        法官  洪兆隆
右正本證明與原本無異。
如不服本判決，應於判決送達後十日內向本院提出上訴狀，其未述理由者並應於提
出上訴狀後十日內向本院補提理由書（應附繕本)。
                                      書記官  葉淑華
中    華    民    國     八十九     年       七       月       三       日
參考法條：
刑法第二百七十七條第二項後段
犯前項之罪，因而致人於死者，處無期徒或七年以上有期徒刑，致重傷者，處三年以
上、十年以下有期徒刑。
                                                                        Ｋ


司法院資訊處製作；財團法人民間司法改革基金會備份。
